【裁判字號】    92,交上易,1367
【裁判日期】    920826
【裁判案由】    過失致死
【裁判全文】
臺灣高等法院臺中分院刑事判決          民國九十二年度交上易字第一三六七號
    上  訴  人
    即  被  告  乙○○
右上訴人因過失致死案件，不服臺灣臺中地方法院中華民國九十二年六月五日第一審
判決（民國九十一年度交易字第四七三號，起訴案號：臺灣臺中地方法院檢察署民國
九十一年度偵字第九九二二號），提起上訴，本院判決如左：
    主      文
原判決撤銷。
乙○○因過失致人於死，處有期徒刑陸月，如易科罰金，以佰元折算壹日。
    事      實
一、乙○○於民國（下同）九十年三月二十二日上午七時許，駕駛車牌號碼Ｘ八─二
    ０二０號汽車，前往台中縣大里市○○路○段六八號「國光游泳池」內游泳，並
    將汽車停放於人行道上，其原應注意在禁止臨時停車處所不得停車，及行車前應
    注意起步前應顯示方向燈，注意前後左右有無障礙或車輛行人，並應讓行進中之
    車輛行人優先通行，且依當時情形又無不能注意之情事，竟疏於注意，於同日上
    午九時許，自游泳池外出欲駕車離去之際，未留意汽車前方有無障礙，而貿然啟
    動汽車前行，適有高一清不得在人行道橫臥因喝酒酒醉亦疏於注意橫臥於人行道
    乙○○汽車右前輪處，乙○○因未注意右車前輪高一清橫臥，而啟動汽車，前輪
    碾壓高一清，致高一清受有肝靜脈撕裂併腹內出血及休克，雙側多處肋骨骨折併
    氣血胸等傷害，送醫不治死亡。乙○○於肇事後，除託國光游泳池之人報案外，
    並留於現場，於犯罪偵查機關未發覺前，主動向到場處理之警員蔡興邦坦承其為
    肇事者，自首而接受裁判。
二、案經台中縣警察局霧峰分局報請台灣台中地方法院檢察署檢察官相驗後自動檢舉
    偵查起訴。
    理      由
一、訊據上訴人即被告乙○○（以下稱被告）對於上開時、地駕汽車肇事之犯罪事實
    及其於警訊、原審法院偵審中均坦承不諱，並有道路交通事故調查報告表附卷可
    稽，又本件車禍被害人高一清因此受傷死亡，亦經檢察官督同檢驗員相驗屬實，
    製有相驗筆錄、相驗屍體證明書、驗斷書及照片三十三張在卷可憑。且被害人高
    一清係生前胸部遭汽車車輪輾壓，亦有臺灣台中地方法院檢察署法醫師解剖紀錄
    、法務部法醫研究所法醫證物審查鑑定書各一件附卷可查。按汽車駕駛人應注意
    在禁止臨時停車處所不得停車，及行車前應注意起步前應顯示方向燈，注意前後
    左右有無障礙或車輛行人，並應讓行進中之車輛行人優先通行，道路交通安全規
    則第八十九條第一項第六款、第一百十二條第一項第一款分別定有明文。被告駕
    車自應注意上述道路交通安全規定，又依附卷之交通事故調查報告表所載，事故
    發生時、地之天候、路況皆良好，被告亦無不能注意之情事，其竟疏未注意及此
    ，先行違規停車於人行道上，復貿然啟動汽車前行致碾壓被害人高一清，因而致
    其受有肝靜脈撕裂併腹內出血及休克，雙側多處肋骨骨折等傷害，送醫不治死亡
    ，足證被告之駕車失當行為，顯有過失，被告雖另辯稱：被害人不應躺在人行道
    上，其行為亦有過失等語；惟人行道上本不得停車，而被告竟行駛在人行道上，
    被害人雖喝酒酒醉，不得在人行道上橫臥，其在人行道上遭到輾壓，雖亦有過失
    ，惟被告之過失與被害人高一清自己之過失併合而為危害發生之原因時，被告不
    能阻其過失犯罪責任，本件經送台灣省台中縣區車輛行車事故鑑定委員會鑑定
    及台灣省汽車肇事覆議鑑定委員會覆議結果，亦持相同看法，惟未斟酌被害人高
    一清喝酒酒醉，不得在人行道上橫臥，亦有肇事原因部分，事證已屬明確，有鑑
    定意見書及覆議函可稽。益證被告之行為有過失，被告所辯尚有可採，但被告之
    過失行為與被害人之死亡間具有相當因果關係，被告之犯行洵堪認定。
二、核被告所為係犯刑法第二百七十六條第一項之罪，被告於肇事後即託國光游泳池
    之人向警報案，於犯罪偵查機關未發覺前，主動向到場處理之警員蔡興邦坦承其
    為肇事者，自首而接受裁判，亦據證人蔡興邦於原審法院到庭證述屬實，應依法
    減輕其刑。原審判決予以被告論罪科刑，固非無見，惟查行人應在劃設之人行道
    行走，道路交通安全規則第一百三十三條前段有明文，是行人僅能在人行道行走
    ，自不得在人行道橫臥阻礙交通。本件被害人高一清，經法務部法醫研究所檢驗
    死者（即被害人高一清）血液，胃內容之毒物化驗，血液中含酒精０．二七三五
    ％（ＷＮ）其濃度奇高，不暈站立不穩，精神混亂，已對痛覺逐漸減少。鑑定結
    果，死者高一清，男性，滿五十歲，喝酒高度，其血中濃度達０．二七三五％（
    ＷＮ），被自小客車「輾過」胸部引起胸腔部大出血，相繼因休克死亡，有法務
    部法醫研究所九十年七月十八日（九０）法醫所醫鑑字第０六八六號法醫證物審
    查鑑定書一件附卷可憑，原審判決未查明被害人高一清喝酒酒醉，橫臥於被告汽
    車右前輪處，亦有過失之事實，自有欠合。被告上訴意旨指摘原審判決欠當，為
    有理由，自應由本院將原審判決撤銷改判。爰審酌被告係婦女，過去尚無犯罪前
    科紀錄，一時疏失，初犯刑章，本件過失之程度及被害人高一清亦有過失、肇事
    後態度及肇事後被告尚未與被害人家屬達成民事和解等一切情狀，量處如主文第
    二項所示之刑，並諭知易科罰金之折算標準。
據上論結：應依刑事訴訟法第三百六十九條第一項前段、第三百六十四條、第二百九
十九條第一項前段、刑法第二百七十六條第一項、第六十二條前段、第四十一條第一
項前段，罰金罰鍰提高標準條例第一條前段、第二條，判決如主文。
本案經檢察官甲○○到庭執行職務。
中      華      民      國      九十二   年       八      月   二十六   日
                                    臺灣高等法院臺中分院刑事第一庭
                                          審判長法  官  陳  紀  綱
                                                法  官  陳  登  源
                                                法  官  方  艤  駐
右正本證明與原本無異。
不得上訴。
                                                書記官  江  玉  萍
中      華      民      國      九十二   年       八      月   二十七   日
附錄本案論罪科刑法條：
刑法第二百七十六條第一項：
因過失致人於死者，處二年以下有期徒刑、拘役或二千元以下罰金。
                                                                        Ｉ


司法院資訊處製作；財團法人民間司法改革基金會備份。
